# 请教陈老师,关于无股权关系的控制.急!!!

提问人：wangxu811024 时间：2010-07-01 11:12:53
某集团 委托其 控股子公司A股份公司经营其另一家子公司B. A对B无股权关系,但控制B的生产经营. 在编制合并报表是,B是否可以纳入A公司合并报表范围?

回答人：chenyiwei
回复 楼主 wangxu811024 的帖子控制关系的存在是纳入合并范围的前提和基础。而控制有两个要素：一是决定财务和经营政策；二是据此获取经济利益。 你说的情况不清晰，不能判断是否存在控制。请从以下方面对此问题进行考虑和分析： （ 1 ）托管、承包协议赋予托管人、承包人的经营管理权限是否涵盖了上述“财务和经营政策”的全部内容。 （ 2 ）托管人、承包人与被托管、承包企业的股东之间的利益分配关系，例如被托管、承包企业的经营盈亏是否全部或者绝大部分归属于托管人、承包人。这一点有助于区分承包人、托管人的地位是更接近于所有者，还是更接近于外聘的职业经理人。 （ 3 ）托管、承包协议对托管、承包结束后被托管、承包企业净资产归属的约定，例如在托管、承包结束时，托管人、承包人是否必须确保被托管、承包企业的净资产不低于托管、承包开始前的金额；托管人、承包人是否有权获取托管、承包结束日被托管、承包企业的净资产额与托管开始时相比的增值部分；等等。 （ 4 ）
托管、承包协议与被托管、承包企业的公司章程之间的关系，例如当两者不一致时以谁为准；以及托管人、承包人派驻的经营管理人员与被托管、承包企业原有的董事会、管理层的关系；等等。 （ 5 ）托管、承包协议是否规定在托管、承包期间原股东有权单方面终止委托关系。 （ 6 ）《企业财务通则》第五十六条等相关法律、法规的可能影响。《企业财务通则》第五十六条规定：“企业实行托管经营，应当由投资者决定，并签订托管协议，明确托管经营的资产负债状况、托管经营目标、托管资产处置权限以及收益分配办法等，并落实财务监管措施。受托企业应当根据托管协议制订相关方案，重组托管企业的资产与债务。未经托管企业投资者同意，不得改组、改制托管企业，不得转让托管企业及转移托管资产、经营业务，不得以托管企业名义或者以托管资产对外担保”。据此，托管方对被托管企业的控制权往往是存在一定限制的，这可能影响到能否将被托管企业纳入托管方的合并财务报表的判断。 （ 7 ）其他需要考虑的特定相关因素。

回答人：chenyiwei
回复 地板 小头鱼 的帖子如果承包方、托管方与被承包、托管企业之间的关系确实符合会计准则对“控制”的定义，因而需要纳入合并范围的，对承包、托管的开始日被承包、托管企业原有的股东权益，需根据合同规定分别作出处理。如果托管、承包合同约定在托管、承包经营期满时交还给原企业所有者的净资产价值不能低于某一特定金额的，则该金额对于承包方、托管方而言不是少数股东权益而是负债。 同时，以前期间累积的留存收益是否可以简单加总到托管方、承包方合并报表的留存收益中，也是存在疑问的。